【裁判字號】    98,訴,255
【裁判日期】    980403
【裁判案由】    毒品危害防制條例
【裁判全文】
臺灣臺中地方法院刑事判決               98年度訴字第255號
公  訴  人  臺灣臺中地方法院檢察署檢察官
被      告  甲○○
                    (現另案於臺灣臺中監獄臺中分監執行中)
指定辯護人  本院公設辯護人  乙○○
上列被告因違反毒品危害防制條例案件，經檢察官提起公訴 (97
年度偵字第14881號)，本院判決如下：
    主    文
甲○○無罪。
    理    由
一、公訴意旨略以：被告甲○○綽號「松哥」、「雄哥」 (臺語
    ) ，意圖藉販毒營利，於民國97年1月間某日起，以每公克
    新臺幣 (下同)2,500 元至3,000元不等之價格，向綽號「莊
    仔」真實姓名年籍不詳之男子販入第一級毒品海洛因後，以
    門號0000000000號行動電話為販賣毒品之聯絡電話，於97年
    6月9日上午10時53分許，與丁○○使用裝設於臺中縣潭子鄉
    ○○路○段31號之00-00000000號公用電話聯繫後，在其位於
    臺中縣潭子鄉○○街162巷2號3樓之1住處附近公園，以500
    元之價格，販賣第一級毒品海洛因1小包予丁○○。嗣於97
    年6月17日上午11時30分許，警方持搜索票在被告前開住處
    搜索，查獲其所有第一級毒品海洛因3小包(毛重共0.83公克
    )、電子磅秤2臺及插用門號0000000000號SIM卡之行動電話1
    支。因認被告涉犯毒品危害防制條例第4條第1項販賣第一級
    毒品罪嫌云云。
二、按犯罪事實應依證據認定之，無證據不得認定犯罪事實；又
    不能證明被告犯罪或其行為不罰者，應諭知無罪之判決。刑
    事訴訟法第154條第2項、第301條第1項分別定有明文。次按
    事實之認定，應憑證據，如未能發現相當證據，或證據不足
    以證明，自不能以推測或擬制之方法，以為裁判基礎；而認
    定不利於被告之事實，須依積極證據，苟積極證據不足為不
    利於被告事實之認定時，即應為有利於被告之認定，更不必
    有何有利之證據；所謂認定犯罪事實之積極證據，雖不以直
    接證據為限，間接證據亦包括在內，然而無論直接或間接證
    據，其為訴訟上之證明，須於通常一般之人均不致有所懷疑
    ，而得確信其為真實之程度者，始得據為有罪之認定，倘其
    證明尚未達到此一程度，而有合理之懷疑存在時，自不能以
    推測或擬制之方法，以為有罪裁判之基礎，最高法院著有30
    年度上字第816號、40年度臺上字第86號、76年度臺上字第4
    986號判例意旨可資參照。又刑事訴訟法第161條第1項規定
    ：檢察官就被告犯罪事實，應負舉證責任，並指出證明之方
    法。因此，檢察官對於起訴之犯罪事實，應負提出證據及說
    服之實質舉證責任。倘其所提出之證據，不足為被告有罪之
    積極證明，或其指出證明之方法，無從說服法院以形成被告
    有罪之心證，基於無罪推定之原則，自應為被告無罪判決之
    諭知，最高法院亦著有92年臺上字第128號判例可參。
三、有關證據能力部分：
    按被告以外之人 (包括證人、鑑定人、告訴人、被害人及共
    同被告等)於審判外之陳述雖不符刑事訴訟法第159條之1至
    之4等4條之規定，而經當事人於審判程序同意作為證據，法
    院審酌該言詞陳述或書面陳述作成時之情況，認為適當者，
    亦得為證據；當事人、代理人或辯護人於法院調查證據時，
    知有刑事訴訟法第159條第1項不得為證據之情形，而未於言
    詞辯論終結前聲明異議者，視為有前項之同意，刑事訴訟法
    法第159條之5定有明文。查證人丁○○於偵訊時之陳述，性
    質上雖屬傳聞證據，惟被告於本院準備程序時不爭執其證據
    能力，同意作為證據，且經本院審理時予以提示並告以要旨
    ，經公訴人、被告表示意見，均未於言詞辯論終結前聲明異
    議，本院審認上開證據作成時之情況，應無違法取證或不當
    情事，與本案待證事實間復具有相當之關聯性，以之作為證
    據應屬適當，依刑事訴訟法第159條之5規定，自有證據能力
    。另本案判決以下引用之非供述證據，經本院依法踐行調查
    證據程序，公訴人及被告均不爭執各該證據之證據能力，且
    亦查無依法應排除其證據能力之情形，是後述所引用證據之
    證據能力均無疑義。
四、公訴人認被告涉有上開販賣第一級毒品罪嫌，乃以：(一)證人
    丁○○於警詢及偵查時之證述；(二)被告所持用門號00000000
    00號行動電話於97年6月9日上午10時53分許與00-00000000
    號公用電話通聯記錄，可證明丁○○證述以該公用電話與被
    告聯繫購毒之情屬實；(三)扣案電子磅秤2臺及插用門號00000
    00000號SIM卡之行動電話1支、行政院衛生署草屯療養院鑑
    定書1份、現場照片5張等，資為論據。
五、訊之被告堅詞否認有何販賣第一級毒品海洛因予丁○○之犯
    行，辯稱：伊沒有販賣海洛因給丁○○，丁○○是約1年前
    與朋友一起來找過伊，因此見過面，之後丁○○有打過電話
    給伊說有事情要問伊，沒有談到海洛因的事情。警察於97年
    6月17日查獲的電子磅秤2臺是朋友寄放在伊那裡的，海洛因
    是供伊自己施用的等語。指定辯護人亦為被告辯護稱：本案
    於審理期日當庭播放被告所持用門號0000000000號行動電話
    於97年6月9日上午10時53分許之通訊監察內容後，證人丁○
    ○當庭確認該通聯內容非其聲音，且其從未與被告於電話聯
    絡時提到「筆」等字，又丁○○證述交易時間係在其發薪日
    即8至10日間，若真有用公用電話購毒，應在警方監控蒐證
    之列，惟卷內無該次交易毒品之通聯紀錄及譯文，堪見證人
    丁○○所述非真實，其指述非無瑕疵可指，自不得憑其有瑕
    疵指述為不利被告犯行之認定。另公訴人所舉列其他證據，
    與販毒無必然關連，亦難依此推論被告有販毒之罪刑等語。
    經查：
(一)行政院海岸巡防署中部地區巡防局於97年6月17日上午11時3
    0分許持本院核發之搜索票至被告甲○○位於臺中縣潭子鄉
    頭家村162巷2號3樓住處搜索查獲被告甲○○，自被告上衣
    口袋內扣得第一級毒品海洛因3小包(毛重共0.83公克，驗餘
    淨重合計0.4327公克)、及於被告房間內扣得電子磅秤2臺及
    插用門號0000000000號SIM卡之行動電話1支等情，有本院97
    年度聲搜字第2716號搜索票、海岸巡防署中部地區巡防局 (
    苗栗機動查緝隊)搜索筆錄、扣押物品目錄表、行政院院衛
    生署草屯療養院草療鑑字第0970005832號鑑定書各1紙、照
    片5張在卷可稽【見臺灣臺中地方法院檢察署97年度偵字第1
    4881號卷 (下稱偵卷)第9至14頁、本院卷第69頁】，並有上
    開扣案物品在卷可資佐證。此固足徵被告確係持有第一級毒
    品海洛因之事實，然亦僅能證明警方查獲被告之際，被告持
    有該等海洛因違禁物此一客觀事實而已，而違禁物持有之狀
    態，並非必可推知持有之原因，依通常生活經驗，可能為單
    純持有或為施用而持有之靜態行為，苟無確切事證，甚難僅
    因持有毒品而率行臆測行為人係出於意圖販賣之主觀犯意。
    參以被告該日為警查獲後，因施用第一級毒品海洛因之犯行
    ，另經臺灣高等法院臺中分院以97年度上訴字第2602號判處
    有期徒刑8月確定，現正執行中，有臺灣高等法院被告前案
    紀錄表存卷可參(見本院卷第90頁)，益徵難以被告此一持有
    行為，遽以推測被告有販賣第一級毒品海洛因予丁○○之犯
    行。
(二)按違反毒品危害防制條例案件毒品交易之買賣雙方乃具有對
    向性之關係，為避免犯販賣、轉讓、施用、持有毒品等罪者
    嫁禍他人而虛偽陳述其毒品來源，俾圖藉毒品危害防制條例
    第17條規定減輕其刑，其自白之憑信性即比一般無利害關係
    之證人所為證述較為薄弱，為擔保其陳述是否與事實相符，
    仍應調查其他證據以資審認，必達於一般之人均不致有所懷
    疑，而得確信其為真實之程度者，始得採為被告有罪之認定
    (最高法院97年度臺上字第3281號判決參照)。查：
    1.證人丁○○於警詢時陳稱：伊是向甲○○購買海洛因毒品
      ，最後一次大約是在96年6月10日用公用電話打給甲○○
      ，是用臺中縣潭子鄉○○路○段168號全家便利商店、臺中
      縣潭子鄉○○路○段31號統一便利商店的其中1支，伊都是
      以這兩支公用電話打給甲○○向他購買毒品等語 (見偵卷
      第88頁)；於偵訊時具結後證稱：伊最後一次向甲○○購
      買毒品之時間伊不確定是否97年6月10日，只記得就在那
      幾天附近，因為那幾天伊身上剛好有錢。地點在潭子鄉○
      ○路甲○○住處附近公園，伊都是以公用電話打給甲○○
      ，買500元海洛因，是一手交錢一手交貨，甲○○的電話
      是0000000000號等語 (見偵卷第116至117頁、第157至158
      頁)，而經檢察官提示被告所持用門號0000000000號行動
      電話雙向通聯紀錄後，即證稱：應該是97年6月9日該次打
      電話給甲○○等語(見偵卷第157至158頁)。又證人丁○○
      於本院審理時就其何以於警詢、偵訊時可明確記憶向被告
      購買海洛因毒品之時間為97年6月9日或10日一節，證稱：
      因伊的薪水大都是8、9、10日這幾天領，那時剛好有領薪
      水等語(見本院卷第78頁)。證人丁○○既係以其領取薪資
      時間回憶確認向被告購買海洛因時間，其此部分記憶衡情
      應有高度之憑信性，固可認證人丁○○已明確指證其向被
      告購買毒品海洛因之時間、地點與過程。
    2.又證人丁○○上述用與被告聯絡之便利商店所裝設之公用
      電話號碼，分別為00-00000000號 (裝設在全家便利商店)
      、00-00000000號 (裝設在統一便利商店)，有中華電信公
      司南區電信分公司豐原營運處97年10月29日豐服字第0970
      000107號函附卷足憑 (見偵卷第125頁)，而經比對被告所
      持用上開行動電話雙向通聯紀錄結果，該支00-00000000
      號公用電話於97年5月28日下午1時24分許、97年6月6日下
      午1時52分許、97年6月7日中午12時27分許；該支00-0000
      0000號公用電話於97年6月8日上午12時33分許、97年6月9
      日上午10時53分許 (即丁○○指證其向被告購買海洛因之
      該次通聯紀錄)，分別與被告持用上開行動電話確有往來
      通聯紀錄(見偵卷第147至148頁)，可見證人丁○○若係以
      公共電話與被告聯絡購毒事宜，確有相關之通聯紀錄可資
      查證。
    3.惟證人丁○○於本院審理時，經審判長當庭提示被告所持
      用上開行動電話與該支00-00000000號公用電話於97年6月
      9日上午10時53分與之通訊監察譯文 (見本院卷第38頁)後
      ，證稱：該筆通訊監察譯文內容，不是伊與被告的對話，
      伊向被告買海洛因不會順便跟他要針筒，伊都稱呼被告「
      松哥」 (臺語)，自稱阿榮 (臺語)。伊不會稱呼被告「大
      仔」 (臺語)等語 (見本院卷第76頁)，且經本院當庭勘驗
      該筆譯文之通訊監察內容後，復證稱：這不是伊的聲音，
      不是伊打電話給被告的，伊沒有叫被告帶過筆等語 (見本
      院卷第76頁反面)。又經本院依其證述領取薪資時間範圍
      ，勘驗上開行動電話與該支00-00000000號公用電話於97
      年6月8日上午12時33分許之另筆通訊監察內容，丁○○亦
      證稱：這不是伊的聲音，伊向被告買海洛因都沒有明講，
      打電話被告就知道，跟被告講說要多少就可以，伊都說「
      松哥」我要5百或1千元這樣，不會用什麼代號等語 (見本
      院卷第76頁反面至第77頁)。基此，證人丁○○於偵訊時
      依被告所持用上開行動電話雙向通聯紀錄，證稱其最後一
      次係於97年6月9日以公用電話與被告聯絡後向被告購買海
      洛因一節，顯與其於本院審理時證述情節及上開通訊監察
      譯文內容不符。則證人丁○○是否確有於97年6月9日，抑
      或其所述於同年月8日至10日領取薪資期間向被告購買第
      一級毒品海洛因，顯有疑義。而公訴人除證人丁○○之證
      述外，並未舉出被告涉犯上開罪嫌之其餘積極事證，是依
      前開刑事訴訟所定證據法則，在別無其他補強證據擔保證
      人丁○○供述內容真實性之情形下，本院自難依據證人丁
      ○○此部分有瑕疵之指證，為認定被告此部分犯罪之唯一
      證據。至於證人丁○○於本院當庭勘驗被告所持用上開行
      動電話與00-00000000號公用電話於97年5月28日下午1時
      24分之另筆通訊監察內容後，雖證稱該筆監聽內容的聲音
      有像伊的聲音，但伊不敢確定。伊向被告買海洛因的時候
      ，都是講類似該筆監聽內容的話等語(見本院卷第77頁)，
      使人有合理懷疑認被告於97年5月28日有無販賣毒品予丁
      ○○之行為，然此部分事實是否存在，尚待檢察官偵查確
      認，且此部分與檢察官起訴被告於97年6月9日販賣第一級
      毒品海洛因予證人丁○○部分並無關聯 (另被告所持用上
      開行動電話與該支00-00000000號公用電話於97年6月6日
      下午1時52分許、97年6月7日中午12時27分許之通聯紀錄
      並無通訊監察譯文，且時間亦在證人丁○○證述其領取薪
      資之時間之前，亦與本案無關)，依不告不理原則，此部
      分既未經起訴，本院自不得加以審理，附此敘明。
六、綜上所述，本案公訴人所舉之證據，既未達一般人均不致有
    所懷疑，而得確信被告有公訴意旨所指販賣第一級毒品海洛
    因予丁○○之真實程度，無從說服本院形成被告有罪之心證
    ；且本院在得依或應依職權調查證據之範圍內，復查無其他
    積極證據足以證明被告確有公訴意旨所指之犯行，是本案要
    屬不能證明被告犯罪，依刑事訴訟法第301條第1項規定，自
    應為被告無罪之諭知。
七、應適用之法條：
    依刑事訴訟法第301條第1項，判決如主文。
本案經檢察官丙○○到庭執行職務。
中    華    民    國    98    年    4     月    3     日
                  刑事第十六庭審判長法  官  陳玉聰
                                    法  官  郭妙俐
                                    法  官  簡芳潔
以上正本證明與原本無異。
如不服本判決應於收受送達後10日內向本院提出上訴書狀，並應
敘述具體理由；其未敘述上訴理由者，應於上訴期間屆滿後20日
內向本院補提理由書（均須按他造當事人之人數附繕本）「切勿
逕送上級法院」。
                                    書記官  呂苗澂
中    華    民    國    98    年    4     月    3     日


司法院資訊處製作；財團法人民間司法改革基金會備份。
